臺灣高等法院臺中分院刑事判決　　　　 96年度上訴字第536號
上　訴　人　臺灣臺中地方法院檢察署檢察官
上　訴　人
即　被　告　乙○○
　　　　　　　　　　　樓(
選任辯護人　曾慶崇律師
上列上訴人因毒品危害防制條例等案件，不服臺灣臺中地方法院
95年度訴字第1760號中華民國95年12月22日第一審判決（起訴案
號：臺灣臺中地方法院檢察署95年度偵字第9861、9928號），提
起上訴，本院判決如下：
    主  文
原判決撤銷。
乙○○未經許可持有可發射子彈具有殺傷力之改造手槍，處有期
徒刑肆年，併科罰金新臺幣壹拾萬元，罰金如易服勞役，以新臺
幣壹仟元折算壹日；扣案如附表二編號七所示之物，沒收。又連
續乘他人急迫貸以金錢，而取得與原本顯不相當之重利，處有期
徒刑陸月；扣案如附表二編號四至六所示之物，均沒收。又以加
害生命之事，恐嚇他人致生危害於安全，處有期徒刑參月；又連
續販賣第一級毒品，處有期徒刑壹拾年；扣案如附表二編號一所
示之海洛因貳包除包裝袋外（共計淨重玖點貳壹公克、空包裝總
重壹點壹捌公克），沒收銷燬之，包裝袋貳個、扣案如附表二編
號二、三所示之物，均沒收；未扣案如附表一「所得財物」欄所
示因販賣第一級毒品海洛因所得之財物共計新台幣壹萬捌仟元均
沒收之，如全部或一部不能沒收時，以其財產抵償之。主刑部分
應執行有期徒刑壹拾肆年捌月，併科罰金新臺幣壹拾萬元，罰金
如易服勞役，以新臺幣壹仟元折算壹日。
    事　實
一、乙○○明知具有殺傷力之改造手槍業經中央主管機關公告列
    管，未經許可不得持有，竟於民國九十二年七、八月間某日
    ，在臺中市○○路附近詳細地址不明之某玩具店內，以新臺
　　幣（下同）八千五百元之代價，購得如附表二編號七所示之
　  可發射子彈具有殺傷力之仿ＦＮ廠半自動手槍換裝土造金屬
    槍管之改造手槍一把（槍枝管制編號0000000000
    號）而持有。
二、乙○○另基於以借貸金錢而謀取與原本顯不相當重利之概括
    犯意，連續為下列重利行為：(一)於九十四年四、五月間某日
    ，在臺中縣豐原市○○街五號十樓，以每十天一期、每期利
    息每萬元一千五百元，並預扣利息四千五百元後借貸現金三
    萬元予馬先勤，並要求馬先勤須簽發借款金額五倍即十五萬
    元之本票，並質押馬先勤之國民身分證以為擔保，以此取得
    與原本顯不相當之重利（換算為年息百分之五百四十），嗣
    後並再要求馬先勤簽發面額二十五萬元之本票作為本利之擔
    保。(二)於九十四年九月三十日，在臺中縣豐原市○○路二七
    一巷九弄二十八號，以每十天一期、每期利息每萬元一千五
    百元，並預扣利息七千五百元後借貸現金五萬元予陳豐陽，
    並要求陳豐陽須簽發借款金額五倍即二十五萬元之本票，並
    質押陳豐陽之駕駛執照以為擔保，以此取得與原本顯不相當
    之重利（換算為年息百分之五百四十）。後陳豐陽因無力償
    還，乙○○另基於恐嚇危害安全之犯意，於九十四年十二月
    二十二日二十一時，在臺中縣豐原市○○路二七七巷九弄二
    十八號陳豐陽住處前，持不具殺傷力之具手槍形狀之物，對
    陳豐陽之妻詹淨芬比劃並以言詞恫稱：妳如果再不接我的電
    話又不還錢，就給妳死等加害詹淨芬生命之事恐嚇詹淨芬，
    致生危害於詹淨芬之安全。
三、乙○○另意圖營利，基於販賣第一級毒品海洛因之概括犯意
    ，於附表一所示之時間，以其所持有之電話號碼00000
    00000號之行動電話門號作為其販毒聯絡工具，俟如附
    表一所示「販賣對象」欄所載黃如津等欲購買毒品海洛因之
    人分別撥打前開行動電話前來而與接聽電話之約定所購買海
    洛因之數量及金額後，約定在如附表一所示之地點，以每次
    一千元或五千元之價格，分別交付販賣予如附表一所示「販
    賣對象」欄所載之人多次（販賣海洛因之時間、地點、數量
    、次數及販賣所得詳見附表一所示），共計販賣所得為一萬
    八千元（另附表一編號三部分徐震宇欠二千元之款項尚未取
    得）。
四、嗣經警於九十五年五月一日十八時，持搜索票在臺中縣豐原
    市○○里○○路二一一巷九六號八樓乙○○住處查獲，並扣
    得其所有如附表二、三所示之物。
五、案經臺中縣警察局豐原分局報請臺灣臺中地方法院檢察署檢
    察官偵查起訴。
    理    由
一、本案證據能力部分，分述如下：
  (一)按檢察官職司追訴犯罪，就審判程序之訴訟構造言，檢察官
    係屬與被告對立之當事人一方，偵查中對被告以外之人所為
    之偵查筆錄，或被告以外之人向檢察官所提之書面陳述，性
    質上均屬傳聞證據。在理論上，如未予被告反對詰問、適當
    辯解之機會，一律准其為證據，似有違當事人進行主義之精
    神，對被告之防禦權亦有所妨礙；然而現階段刑事訴訟法規
    定檢察官代表國家偵查犯罪、實施公訴，必須對於被告之犯
    罪事實負舉證之責，依法其有訊問被告、證人及鑑定人之權
    ，證人、鑑定人且須具結，而實務運作時，偵查中檢察官向
    被告以外之人所取得之陳述，原則上均能遵守法律規定，不
    致違法取供，其可信性極高，為兼顧理論與實務，乃於修正
    刑事訴訟法時，增列第一百五十九條之一第二項，明定被告
    以外之人（含被害人、證人等）於偵查中向檢察官所為陳述
    ，除顯有不可信之情況外，得為證據（最高法院九十五年度
    臺上字第一○四四號判決參照）；復按刑事訴訟法第一百五
    十九條之一第二項，明定被告以外之人於偵查中向檢察官所
    為陳述，除顯有不可信之情況外，得為證據。所為「不可信
    之情況」，由法院審酌被告以外之人於陳述時之外在環境及
    情況而為判斷。而被告以外之人於偵查時，是否與被告對質
    ，與其陳述時之外在環境並無必然之關聯，自不得以偵查中
    未經被告詰問，逕認該陳述無證據能力。至該等陳述與事實
    是否相符，要屬證據證明力之問題，與證據能力之有無，不
    容混淆（最高法院九十四年度臺上字第七一三二號判決、九
    十五年度臺上字第一五八五號判決參照）；又證人於檢察官
    偵查中所為之陳述，審酌該陳述作成之客觀條件及環境，認
    其心理狀態健全，並無受到脅迫、利誘或詐欺，自非顯有不
    可信之情形，依刑事訴訟法第一百五十九條之一第二項之規
    定，亦得為證據（最高法院九十五年度臺上字第九三四號判
    決參照）。查證人陳豐陽、馬先勤、詹淨芬、黃如津、徐震
    宇、陳昱輝等人於檢察官偵查中均已具結陳述，且其等於檢
    察官偵查中為陳述時均針對問題應答無誤，顯見其心理狀態
    健全，亦查無受到脅迫、利誘或詐欺之情形，且證人黃如津
    、徐震宇、陳昱輝等人均已於原審審理時到庭接受詰問，當
    事人及辯護人亦未請求對於證人陳豐陽、馬先勤、詹淨芬進
    行詰問，自非有顯不可信之情形，依上開規定及判決意旨，
    應認證人陳豐陽、馬先勤、詹淨芬、黃如津、徐震宇、陳昱
    輝等人於檢察官偵查中具結之證述均有證據能力。
  (二)關於證人黃如津、徐震宇、陳昱輝三人於警詢所為之陳述有
    無證據能力部分，查：
  (1)按被告以外之人於檢察事務官、司法警察官或司法警察調查
    中所為之陳述，與審判中不符時，其先前之陳述具有較可信
    之特別情況，且為證明犯罪事實存否所必要者，得為證據。
    刑事訴訟法第一百五十九條之二定有明文。又該條所謂「具
    有較可信之特別情況」，係指證人於司法警察調查中所為之
    陳述，與審判中不符，而其先前之陳述，從客觀上之環境或
    條件等情況加以觀察，有足以取代審判中交互詰問之可信性
    保證者而言。證人所為之先前陳述，相較於審判中之陳述，
    是否具有更可信之特別情況，應依其陳述時外部之客觀情況
    ；而所謂「顯有不可信」、「相對特別可信性」、「絕對特
    別可信性」，係指陳述是否出於供述者之真意、有無違法取
    供情事之信用性而言，故應就偵查或調查筆錄製作之原因、
    過程及其功能等加以觀察其信用性，據以判斷該傳聞證據是
    否有顯不可信或有特別可信之情況而例外具有證據能力，並
    非對其陳述內容之證明力如何加以論斷，二者層次不同，不
    容混淆（最高法院九十四年度臺上字第六二九號判決參照）
    。
  (2)證人黃如津、徐震宇、陳昱輝三人於原審審理時所為之證述
    ，就被告有無販賣海洛因給其等之部分，與警詢所供並非一
    致（詳如下述），且證人黃如津、徐震宇、陳昱輝三人於警
    詢所為被告有無販賣第一級毒品海洛因之陳述，均屬證明本
    件犯罪事實存否所必要，而具有必要性無疑。
  (3)證人黃如津、徐震宇、陳昱輝三人於原審審理時所為之證述
    ，就被告有無販賣第一級毒品海洛因部分，與警詢所供並非
    一致，本院審酌：證人徐震宇係因施用毒品案件於九十五
    年一月二十三日為警查獲並製作警詢筆錄，證人陳昱輝係員
    警於通訊監察譯文發現其等與被告之通訊內容，而循線於九
    十五年五月一日在臺灣臺中看守所詢問並製作警詢筆錄；證
    人黃如津亦係員警依通訊監察譯文內容確認，而循線於九十
    五年六月六日至臺灣臺中看守所詢問並製作警詢筆錄，上開
    證人等人各因其等施用毒品案件遭警查獲或已受羈押，且於
    警詢及檢察官偵查中均證稱未與被告有仇怨或糾紛，衡情應
    無誣指必要；證人黃如津、徐震宇、陳昱輝三人於警詢中
    之過程，亦無不當取供之情形；證人黃如津、徐震宇、陳
    昱輝三人於警詢中之證述距案發日較近，當時記憶自較深刻
    ，可立即反應所知，不致因時隔日久而遺忘案情，且較無來
    自被告或其他成員同庭在場之壓力而出於虛偽不實之指證，
    或事後串謀而故為迴護被告之機會。揆諸上開說明，其於警
    詢中所為之陳述，客觀上應具有較可信之特別情況，且亦為
    證明犯罪事實存否所必要，依上揭規定，其於警詢中之證言
    自有證據能力。
  (三)復按被告以外之人於審判外之陳述，雖不符刑事訴訟法第一
    百五十九條之一、第一百五十九條之二、第一百五十九條之
    三、第一百五十九條之四等規定，而經當事人於審判程序同
    意作為證據，法院審酌該言詞陳述或書面陳述作成時之情況
    ，認為適當者，亦得為證據。當事人、代理人或辯護人於法
    院調查證據時，知有第一百五十九條第一項不得為證據之情
    形，而未於言詞辯論終結前聲明異議者，視為有前項之同意
    ，刑事訴訟法第一百五十九條之五定有明文。本件被告及辯
    護人等於原審審理時，就下列陳豐陽、馬先勤、詹淨芬等人
    於警詢之陳述部分，同意作為證據（見原審卷第一二一頁）
    ，於本院審理時，未就其證據能力聲明異議，本院審酌該言
    詞陳述作成時之情況，並查無其他不法之情狀，以之作為本
    案之證據，認屬適當，依刑事訴訟法第一百五十九條之五之
    規定，有證據能力。
二、訊據被告乙○○固坦承有前揭未經許可持有改造手槍及重利
    等犯行，惟矢口否認有何恐嚇危害安全及販賣第一級毒品海
    洛因等犯行，辯稱：其並未持槍恐嚇詹淨芬，且未販賣第一
    級毒品海洛因給黃如津、徐震宇及陳昱輝等人云云。惟查：
  (一)被告於前揭時間、地點，購買前開可發射子彈具有殺傷力之
    改造手槍而持有之事實，業據被告於警詢、檢察官偵查中及
    原審、本院審理時供陳明確，並有照片二張附卷足憑，復有
    如附表二編號八所示可發射子彈具有殺傷力之改造手槍一把
    （槍枝管制編號0000000000號）扣案可資佐證，
    上開扣案槍枝經送內政部警政署刑事警察局鑑驗結果認：送
    鑑手槍一枝（槍枝管制編號0000000000號），認
    係由仿ＦＮ廠半自動手槍製造之槍枝換裝土造金屬槍管改造
    而成之改造手槍，槍身之槍管固定處雖略有磨損，致槍管偶
    有脫離固定處之情形，惟仍可供擊發適用子彈使用，認具殺
    傷力，有內政部警政署刑事警察局九十五年六月六日刑鑑字
    第○九五○○七三○八一號槍彈鑑定書附卷可稽。事證明確
    ，被告此部分持有可發射子彈具有殺傷力之改造手槍犯行堪
    以認定。至上開扣案之手槍業經上開專業之刑事警察局鑑驗
    ，已足認定具有殺傷力，被告及其辯護人以上開鑑驗時未經
    試射其單位面積動能為由，請求另為鑑驗云云，本院核無必
    要，附此敘明。
  (二)又被告對於上開重利犯行坦承不諱，並據證人馬先勤、陳豐
    陽分別於警詢及檢察官偵查中證述明確，復有扣案如附表二
    編號四至六所示之本票三張，及馬先勤國民身分證影本一張
    、陳豐陽駕駛執照影本一張可資佐證，被告此部分自白核與
    事實相符，又被害人馬先勤、陳豐陽上開貸款之利息換算為
    年息為百分之五百四十之高利，顯有急迫之情形，而被告利
    用被害人需錢恐孔急，而收取換算結果為年息為百分之五百
    四十之高額利息之方式借貸現金，並預扣利息，顯係乘他人
    急迫貸以金錢，而取得與原本顯不相當之重利，其重利犯行
    亦堪認定。
  (三)被告雖辯稱其並未恐嚇詹淨芬云云，惟查，被告此部分犯罪
    事實，業據證人詹淨芬於檢察官偵查中具結證述明確，參酌
    證人陳豐陽於檢察官偵查中結證被告確有找證人詹淨芬談還
    錢等情，堪認證人詹淨芬上開證述屬實，是被告此部分犯行
    堪以認定，其所辯並未恐嚇證人詹淨芬等語，核屬卸責之詞
    ，並無足採。至證人詹淨芬雖證稱：被告上開以言詞恐嚇當
    時另持類似扣案手槍亂比等語，但不能確定該槍即係扣案改
    造手槍，又查無證據足以證明證人詹淨芬所述槍械即係扣案
    改造手槍、或該槍械具有殺傷力，基於罪證有疑，利於被告
    之原則，應認定被告當時係持不具殺傷力之具手槍形狀之物
    一把。
  (四)被告雖辯稱其並未販賣第一級毒品海洛因給黃如津、徐震宇
    及陳昱輝等人云云，惟查：
  (1)證人黃如津於原審審理時雖證稱：其所施用的海洛因毒品都
    是被告免費提供的，其有給被告二次錢，每次一千元，都是
    要被告幫其拿海洛因，情形均是其打電話給被告時就請被告
    幫其拿毒品，見面時其交錢給被告，被告再將海洛因交給其
    等語。查：證人黃如津於原審審理時先供陳：其有與被告一
    起施用毒品，其於警詢時所述內容是因其想說一起吸食與一
    起購買是一樣的意思，才會誤會而如此說等語，復稱：偵查
    中問其有沒有合資一千元去購買，其認為與被告合夥一起買
    跟一起吸食是同一個意思，其想說一人一千元是合夥等語，
    前後所述不一，即屬有疑；又查，證人黃如津於警詢係供陳
    ：其有施用第一級毒品海洛因，毒品均向一位綽號「阿耀」
    即被告乙○○之男子所購買，是以電話向被告購買毒品，然
    後相約在外面交貨，價錢為一小包夾鏈袋一千元，都與被告
    相約在他家附近之臺中縣豐原市○○路「楓采汽車旅館」前
    交貨，共計交易二次等語；復於檢察官偵查中結證稱：「（
    問：你施用的毒品如何來的？）。答：我曾向阿耀購買毒品
    ，但他毒品何來，其不清楚。（問：何時跟他買？）。答：
    印象中我大約是去年有跟他買海洛因，幾月份我忘記了，沒
    有跟他買安非他命，跟他買過二次，時間隔沒多久，每次都
    跟他買一千元，我錢先交給他，他說他去拿貨，回來後給我
    一小包，我們都在他家附近的楓采汽車旅館前面門口交易。
    （問你都怎樣跟他買？）。答：我打電話給他，在電話裡面
    講好說要購買多少錢，再約好地點。第二次跟他買的時候，
    就不用說價錢，他就知道我要買多少，買一千元就跟他說我
    要一張。【問：（提示犯罪嫌疑人一覽表）你是跟何人購買
    毒品？】。答：編號五，他就是阿耀，我確定。」等語明確
    ，均未曾言及係請被告「代購」或與被告「合資購買」一事
    。再者，證人黃如津所製作之警詢筆錄及訊問筆錄，員警及
    檢察官當時均係直接詢問其有無向被告購買毒品及購買方式
    等語，是警詢及檢察官偵查中訊問之內容，均無令證人黃如
    津有何誤認員警或檢察官係訊問是否與被告一同施用或一同
    購買之可能，況證人黃如津於原審審理時亦供陳：其於偵查
    中問過檢察官，一同購買與跟被告購買有何不同？其才知道
    不一樣，合資購買毒品與向被告購買毒品係不同的事情等語
    明確，益見證人黃如津並無誤認員警及檢察官所問問題之情
    形，惟證人黃如津於警詢及檢察官偵查中均即答稱其有係向
    被告購買第一級毒品海洛因二次，並陳述其不知被告毒品何
    來，及向被告購買海洛因之購買時間、地點、方式；足徵證
    人黃如津於警詢、檢察官偵查中所述係向被告購買毒品一事
    為真，是證人黃如津於原審審理時所稱：其係與被告一人出
    一千元，由被告跟他朋友購買毒品，其偵查中是陳稱跟被告
    合資購買毒品等語，顯係事後迴護被告之詞，並無足採，足
    認證人黃如津確係向被告購買第一級毒品海洛因無誤，堪認
    被告販賣海洛因予證人黃如津之次數為二次，每次為一千元
    ，被告此部分販賣所得共計二千元。
  (2)證人徐震宇於警詢及檢察官偵查中均證稱：其所施用之海洛
    因每次都向不特定人購買，本案查獲時所持有之毒品係向綽
    號「浪子」之男子以五千元購買一包，其是本件被查獲的二
    個月前由劉誠星介紹認識被告，其大約每二、三天跟被告購
    買一次，每次購買數量均以一千元至五千元計算，都是其打
    電話給被告，約好時間、地點，被告叫其過去找他碰面，碰
    面後即一手交錢一手交貨，通常都約在豐原，地點不一定，
    其都是以家裡電話或公共電話打被告0000000000
    號行動電話，最後一次跟被告買五千元即扣案之毒品，當天
    其與被告約在臺中縣豐原市○○路上之真正好旅館，交易完
    後，被告先走掉，警察隨即上來逮捕其，00000000
    00號於九十五年一月二十三日十六時五十三分十三秒之通
    聯紀錄與譯文，是其本人與被告連絡之通話內容等語明確。
    並有通訊監察譯文一份附卷可憑，足認證人徐震宇於警詢與
    檢察官偵查中所述為真，至證人徐震宇於原審審理時證稱：
    其並未向被告購買毒品，該通訊監察譯文內容是其想要跟被
    告拿，被告說好要過來跟其拿錢去拿，但一直等不到被告，
    就先跟另外一個人拿，其是向一名綽號「阿吉仔」之男子買
    毒品，其被抓到時在是當兵前要去抽籤，其想要好好當兵，
    不想讓部隊得人知其有這個案子，員警是依其與被告的通訊
    紀錄要其指認被告，其迫於無奈才配合指認被告等語，然查
    ，證人徐震宇係於九十五年二月二十一日入伍服役，此有證
    人徐震宇個人兵籍資料查詢結果一份在卷可憑，而證人徐震
    宇係於九十五年一月二十三日即為警查獲並製作警詢筆錄，
    是警詢及檢察官偵查訊問均在證人徐震宇入伍服役前三個多
    星期，何來證人徐震宇因接受警詢及檢察官偵訊而遭部隊知
    悉其施用毒品犯行，況證人徐震宇於原審審理時亦供陳入伍
    前憲兵隊即未曾再通其製作筆錄，係於九十五年四、五月始
    再遭憲兵隊傳訊等語，而證人徐震宇為警查獲時並非現役軍
    人身份，並係由臺中縣警察局豐原分局員警黃俊仁在豐原憲
    兵隊製作警詢筆錄，且證人徐震宇於警詢及檢察官偵查中均
    未曾表明準備入伍服役，是於警詢及檢察官偵查中均無可能
    知悉證人徐震宇已準備入伍服役，遑論員警於詢問對證人徐
    震宇陳稱如不配合要讓其不能好好當兵等語。再者，觀諸九
    十五年一月二十三日十六時五十三分之通訊監察譯文內容係
    為：「Ａ（即證人徐震宇，下均以Ａ代稱）：浪子，我是小
    雨（應係小宇），你人有在豐原嗎？Ｂ（即被告，下均以Ｂ
    代稱）：有啊。Ａ：我想要麻煩你幫我送東西，因為我在飯
    店現在沒有車可以走。Ｂ：你在那裡。Ａ：我在（真正好飯
    店）你知道嗎？Ｂ：我知道。Ａ：我要跟你拿（半半），還
    有我現在現金不夠，先給你三千元，明天再補你二千元。Ｂ
    ：好啊。Ａ：我在（真正好飯店）等你。Ｂ：好，我大概五
    點會到。」等語，核與證人徐震宇上開警詢所述九十五年一
    月二十三日當日向被告購買五千元海洛因等情相符，復參諸
    證人徐震宇於原審審理時供陳：半半的意思就是半錢的一半
    等語明確，足見證人徐震宇在電話中明確向被說要向被告拿
    半錢的一半數量毒品，且因現金不足，而先給付三千元，另
    二千元於隔日再付款甚明，並依被告所持有之000000
    0000號行動電話於九十五年一月二十三日十九時七分十
    六秒之通訊監察譯文所示，被告於電話中明確向他人陳述於
    當日十七時的時候已與證人徐震宇見面，並說證人徐震宇已
    經拿完很久了等語，益徵被告確有於九十五年一月二十三日
    與證人徐震宇見面並已交付毒品，是證人徐震宇於原審審理
    時所述當天等不到被告而已另行向他人購買毒品等語，顯與
    事實未合，足見證人徐震宇於警詢及檢察官偵查中所述當日
    確係以金錢向被告購買價值五千元之海洛因毒品等語無誤，
    其於原審審理時所證稱，與事實不符，顯係迴護被告之詞，
    不足憑採。被告所辯其並未販賣海洛因給證人徐震宇等語，
    係事後卸責之詞，並無足採。又依證人徐震宇於警詢所述，
    其約每二至三天向被告購買毒品，至被查獲時大約已向被告
    購買二個月，每次一千元至五千元不等等語，基於罪疑唯輕
    之原則，除依前開通訊監察譯文所示證人徐震宇於九十五年
    一月二十三日係向被告購買五千元（僅交付三千元，尚欠二
    千元）外，應認證人徐震宇係每三天向被告購買一次，每次
    為一千元，即被告販賣海洛因予證人徐震宇之次數為八次，
    被告此部分販賣所得共計一萬元（另有二千元欠款尚未取得
    ）。
  (3)另證人陳昱輝於原審審理時雖證稱：其未曾向被告購買毒品
    ，其於警詢及檢察官偵查中所述不實在，九十五年五月一日
    製作警詢筆錄前，員警有大聲吼其，其會害怕，警察要其這
    樣講，其就照著講，警察並說以後出庭也要照筆錄這樣講，
    所以偵查中其才會這樣說，因為其會怕員警對其動手腳，其
    並無向被告買過毒品等語。然查，證人陳昱輝係於九十五年
    五月一日，在臺灣臺中看守所內經員警詢問並製作警詢筆錄
    ，而檢察官係於九十五年五月十一日始提訊證人陳昱輝，且
    證人陳昱輝於原審審理時亦供陳：其於檢察官偵查中之回答
    ，與其所製作之警詢筆錄沒有關聯，且檢察官偵查庭訊問時
    ，員警並無在場，其本次入監所後，員警均未曾借提過等語
    明確，是以證人陳昱輝於九十五年五月一日製作警詢筆錄後
    ，員警即未曾再借提或至看守所內就案情詢問證人陳昱輝，
    且本件證人陳昱輝係於九十五年二月十八日因施用毒品案件
    為新社派出所之員警所查獲而遭裁定羈押，並非九十五年五
    月一日製作警詢筆錄之臺中縣警察局豐原分局偵查隊員警所
    查獲，且本件員警係就證人陳昱輝有無向被告購買毒品一事
    詢問，並非詢問證人陳昱輝關於其本身施用毒品案情，且於
    九十五年一月二十三日即業據證人徐震宇於警詢時供陳向被
    告購買毒品等情，衡情自無強迫證人陳昱輝指證被告之必要
    ，且證人陳昱輝亦未供陳其於檢察官偵查中有何遭受檢察官
    不當訊問，並證人係經檢察官提訊，於庭訊中諭知偽證罪之
    處罰及命具結後而為陳述，亦有證人結文一份附卷可參，是
    證人陳昱揮於檢察官偵查中既未與製作警詢筆錄之員警會面
    ，且當庭經檢察官告知具結義務及偽證之處罰後，其仍於具
    結後為相同之陳述，顯見證人陳昱輝於原審審理時所述，應
    係事後迴護被告之詞，並無足採；況證人於檢察官偵查中亦
    為向被告購買毒品之供述，並詳細陳述向被告購買毒品之次
    數、每次購買金額及交易方式、地點，又於檢察官訊問如何
    聯絡被告時，證稱：被告的行動電話開頭是○九一七，其都
    是用公用電話跟被告連絡比較多，只用手機跟被告連絡一、
    二次，其手機號碼已經忘記等語，復於檢察官偵查中，經告
    知偽證罪之處罰並命具結後，仍二次明確指認係被告販賣毒
    品，並供陳精神狀況還好，很清醒，其並無故意陷害被告等
    語，足見證人陳昱輝於警詢及檢察官偵查中所述其係以金錢
    向被告購買毒品共計六次，每次一千元等語，核與事實相符
    ，堪認被告販賣海洛因予證人陳昱輝之次數為六次，每次為
    一千元，被告此部分販賣所得共計六千元。
  (五)按證人之陳述有部分前後不符，或相互間有所歧異時，究竟
    何者為可採，法院仍得本其自由心證予以斟酌，非謂一有不
    符或矛盾，即應認其全部均為不可採信（最高法院七十四年
    台上字第一五九九號判例參照）。綜上所述，證人黃如津、
    徐震宇、陳昱輝於警詢、偵查中對於向被告購買毒品海洛因
    之情節供述甚詳，雖嗣後於原審審理時否認曾向被告購買海
    洛因，但證人黃如津仍於原審證述：曾請被告幫其拿海洛因
    ，有給被告二次錢，每次一千元等語，證人徐震宇仍於原審
    證稱：上開該通訊監察譯文內容是其想要跟被告拿，被告說
    好要過來跟其拿錢去拿等語，惟另稱：一直等不到被告，就
    先跟另外一個人拿等語，可見證人黃如津、徐震宇於原審仍
    供出「曾交付被告二次、每次一千元而取得海洛因」、「要
    以金錢向被告拿毒品」等情節，僅將其情節轉化為「請被告
    幫忙拿」、「等不到被告另向他人購買」，堪認證人黃如津
    、徐震宇、陳昱輝於警詢、偵查所述應與事實相符，其等於
    原審上開所述，均係淡化犯罪情節、或迴護被告之詞，不足
    採信；此外，復有照片十三張、通訊監察譯文等件附卷足證
    ，又扣案如附表二編號一所示之海洛因二包（共計淨重九‧
    二一公克、空包裝總重一‧一八公克），經送法務部調查局
    以氣相層析質譜儀分析鑑定結果，均含有第一級毒品海洛因
    成份，有法務部調查局九十五年八月三日調科壹字第一二○
    ○一八二八○號鑑定通知書一份在卷可憑，且依證人黃如津
    、徐震宇、陳昱輝等人上開證述及通訊監察譯文資料，既顯
    示被告對於販賣毒品之價格、數量均詳細掌握，且錙銖必較
    ，足認其應有以工具秤量及分裝出售之情形，本案復扣得如
    附表二編號二、三所示之電子秤一台及夾鏈袋一包，正足以
    作為上開秤量及分裝之工具，所以，上開如附表二編號一至
    三所示之扣案證物，更可補強、佐證證人黃如津、徐震宇、
    陳昱輝上開警詢、偵查中之證述，被告辯稱未販賣海洛因等
    語，顯係飾卸之詞，不足採信，本件事證明確，被告此部分
    犯行亦堪認定。至證人陳昱輝已於上開供述稱：是用公用電
    話跟被告連絡比較多，只用手機跟被告連絡一、二次，其手
    機號碼已經忘記等語，證人黃如津雖曾於偵查中供稱其行動
    電話門號係0000000000號，但並未供稱該門號之
    持用時間、或係以該門號與被告聯絡（見他字卷第七頁），
    證人陳昱輝既係以公共電話或忘記號碼之行動電話門號與被
    告聯絡，證人黃如津既未供稱係以行動電話門號00000
    00000號與被告聯絡，所以，縱然卷附通訊監察資料中
    ，不能明確指出何者係證人陳昱輝與被告之通聯、何者係證
    人黃如津與被告之通聯，亦不能作為有利被告之認定，辯護
    人辯護稱：應查明有無被告與證人陳昱輝之電話錄音、或證
    人黃如津有無以0000000000號向被告購買毒品云
    云，本院認依上開事證，此部分事實已明，辯護人所請此部
    分核無必要，附此敘明。
三、比較新舊法部分：
　(一)查本件被告所犯下列槍砲彈藥刀械管制條例第八條第四項、
  　毒品危害防制條例第四條第一項、刑法第三百零五條及第三
    百四十四條之規定，法定刑中得科或併科罰金刑，而被告行
    為後，九十四年二月二日修正公布之刑法業於九十五年七月
    一日施行，其中刑法第三十三條第五款關於主刑罰金已修正
    為：「罰金：新台幣一千元以上，以百元計算。」與修正前
    之規定：「罰金：（銀元）一元以上。」之規定相較，修正
    後關於罰金刑之法定範圍顯已提高，應以行為時之規定有利
    於被告，應依修正後刑法第二條第一項前段之規定，適用行
    為時之法律，即本件應依新修正刑法第二條第一項前段，適
    用行為時之修正前刑法第三十三條第五款有關於罰金之規定
    。
　(二)被告行為後，上開新修正刑法已刪除第五十六條連續犯之規
  　定，則被告之犯行，因行為後新法業已刪除連續犯之規定，
    此刪除雖非犯罪構成要件之變更，但顯已影響行為人刑罰之
    法律效果，自屬法律有變更，依新法第二條第一項規定，比
    較新、舊法結果，仍應適用較有利於被告之行為時法律即舊
    法論以連續犯（最高法院九十五年第八次刑事庭會議決議參
    照）。
　(三)被告二人行為後，上開修正後刑法第四十二條第三項前段規
　  定：「易服勞役以新台幣一仟元、二仟元或三仟元折算一日
    。」與修正前之刑法第四十二條第二項前段規定：「易服勞
    役以（銀元）一元以上三元以下折算一日。」又被告二人行
    為時之易服勞役折算標準，業據修正前罰金罰鍰提高標準條
    例第二條前段規定，就其原定數額提高為一百倍折算一日，
    則被告行為時之易服勞役折算標準，應以銀元三百折算一日
    ，即新台幣九百元折算一日。比較修正前後之易服勞役折算
    標準，以修正後之規定，較有利於被告二人，則應依刑法第
    二條第一項後段規定，適用修正後之刑法第四十二條第三項
    前段規定，定其折算標準。
　(四)被告行為後，上開新刑法業已修正刑法第五十一條，修正前
  　刑法第五十一條規定：「數罪併罰，分別宣告其罪之刑，依
    左列各款定其應執行者：」其中第五款規定：「宣告多數有
    期徒刑者，於各刑中之最長期以上，各刑合併之刑期以下，
    定其刑期。但不得逾二十年。」修正後刑法第五十一條第五
    款規定：「宣告多數有期徒刑者，於各刑中之最長期以上，
    各刑合併之刑期以下，定其刑期。但不得逾三十年。」比較
    結果，修正後刑法並非較有利於行為人，依刑法第二條第一
    項前段之規定，仍應依修正前刑法，定其應執行之刑。
四、按槍砲彈藥刀械管制條例於九十四年一月二十六日修正公布
    ，同年月二十八日生效。修正前該條例第十一條第四項原規
    定：「未經許可，持有、寄藏或意圖販賣而陳列第一項所列
    槍砲者（即同條例第四條第一項第一款所稱其他可發射金屬
    或子彈具有殺傷力之各式槍砲者），處一年以上七年以下有
    期徒刑，併科新臺幣七百萬元以下罰金」；修正後已將原第
    十一條規定刪除，並將同條例第八條第四項修正為：「未經
    許可，持有、寄藏或意圖販賣而陳列第一項所列槍枝者（即
    鋼筆槍、瓦斯槍、麻醉槍、獵槍、空氣槍或同條例第四條第
    一項第一款所定其他可發射金屬或子彈具有殺傷力之各式槍
    砲者），處三年以上十年以下有期徒刑，併科新臺幣七百萬
    元以下罰金」。惟未經許可持有槍砲、彈藥、刀械等罪，其
    持有之繼續，為行為之繼續，並非狀態之繼續，故一經持有
    ，其犯罪即告成立，但其完結，須繼續至持有行為終了時為
    止。且行為後法律有變更者，應依刑法第二條第一項從新從
    輕原則予以比較適用，係指被告之行為完成或終止後，不論
    變更修正前之刑罰法律，或修正後至法院裁判時之法律，均
    構成犯罪而應科以刑罰者而言；倘繼續犯之部分行為，已在
    新法公布施行並生效之後，即非屬於行為後法律有變更，自
    無刑法第二條第一項之適用，應逕行依裁判時之新法處罰。
    本件被告自九十二年七、八月間起持有扣案可發射子彈具有
    殺傷力之改造手槍，並繼續持有至被查獲時之九十五年五月
    一日止，是被告繼續持有可發射子彈具有殺傷力之改造手槍
    犯行已在槍砲彈藥刀械管制條例之後，自應依修正後槍砲彈
    藥刀械管制條例論處，公訴人認係犯修正前槍砲彈藥刀械管
    制條例，尚有未洽，併予敘明。是核被告所為，係犯槍砲彈
    藥刀械管制條例第八條第四項之未經許可，持有可發射子彈
    具有殺傷力之改造手槍罪、毒品危害防制條例第四條第一項
    之販賣第一級毒品罪、刑法第三百零五條之恐嚇危害安全罪
    及第三百四十四條之重利罪。公訴人認被告係犯修正前槍砲
    彈藥刀械管制條例第十一條第一項之未經許可，製造可發射
    子彈具有殺傷力之改造手槍罪，容有未洽（詳如後述），惟
    基本事實同一，起訴法條應予變更；又按刑法上所謂「常業
    犯」，指反覆以同種類行為為目的之社會活動之職業性犯罪
    而言（最高法院八十五年度臺上字第五一○號判例參照）。
    本案被告以被害人利用被害人需錢恐孔急，而收取換算結果
    為年息為百分之五百四十利息之方式借貸現金，並預扣利息
    等行為僅二次，時間分別為九十四年四、五月間及同年九月
    三十日，所貸予款項共亦僅有八萬元，足見被告重利犯行雖
    有概括犯意，但其營業尚未達一定之規模，顯然被告並無恃
    貸予金錢收受重利之方式維生，尚未達到反覆以同種類行為
    為目的之社會活動之職業性犯罪程度，被告否認具有常業之
    犯意，並非無據，又持無其他證據足以證明被告確有常業之
    犯亦，是被告上開重利之犯罪行為，應僅成立刑法第三百四
    十四條之重利罪，尚無從成立修正前同法第三百四十五條之
    常業重利罪，公訴人認被告係犯修正前刑法第三百四十五條
    之常業重利罪，亦有未洽，然基本事實同一，起訴法條亦應
    予變更。是爰均依刑事訴訟法第三百條規定，分別變更起訴
    法條，併予敘明。被告上開數次販賣第一級毒品犯行及二次
    重利犯行，均各時間緊接，所犯構成要件相同之罪名，顯均
    各係基於概括之犯意反覆為之，依修正施行前刑法第五十六
    條之規定，均為連續犯，應各論以販賣第一級毒品罪及重利
    罪，並除法定刑中死刑、無期徒刑部分依法不得加重外，就
    其餘部分加重其刑。另按「未經許可，持有槍、彈，若以之
    犯他罪，兩罪間之關係，得否適用刑法第五十五條從一重處
    斷，端視其開始持有之原因為斷。如早已非法持有槍、彈後
    ，另起意犯罪，或意圖犯甲罪而持有槍、彈，卻持以犯乙罪
    ，均應以數罪併罰論處；必因意圖犯某罪而持有槍、彈，後
    果以之犯該罪，兩罪間始有牽連犯之適用。」有最高法院九
    十三年度臺上字第二三九三號判決意旨可參。依前開犯罪事
    實，被告所犯違反槍砲彈藥刀械管制條例、重利罪、恐嚇危
    害安全罪三罪間，顯無上述之牽連關係，故非起訴意旨所認
    之牽連犯，而須分論併罰。是被告所犯未經許可持有可發射
    子彈具有殺傷力之改造手槍罪、重利罪、恐嚇危害安全罪及
    販賣第一級毒品罪四罪間，犯意各別，罪名不同，應予分論
    併罰。被告圖利而販賣第一級毒品海洛因，戕害國民健康、
    助長施用毒品惡習，所行固屬非是，然其販賣海洛因之次數
    合計十六次，販賣海洛因之獲利合計僅一萬八千元，犯罪所
    得並非甚鉅，其惡性與犯罪情節較諸大量走私進口或大宗販
    賣毒品之上游毒販有重大差異，本院衡酌被告之犯罪情狀，
    認被告就所犯販賣第一級毒品之犯行，縱量處法定最低本刑
    無期徒刑，猶嫌過苛，情輕法重，在客觀上仍足以引起一般
    人同情，爰依刑法第五十九條規定酌量減輕其刑（修正後刑
    法第五十九條之規定，為法院就酌減審認標準見解之明文化
    ，非屬法律之變更，不生比較適用之問題）。原審對被告論
    罪科刑，固非無見，惟查：
    (1)公訴人上訴認原審關於被告未經許可持有改造手槍犯行之
    量刑過輕，本院審酌被告持有上開改造手槍之情節，且以被
    告另犯上開重利、恐嚇、販賣第一級毒品之情形觀之，雖未
    查獲被告持槍另犯他案之犯行，但顯見被告確有擁槍自重、
    肆無忌憚之情形，其此部分之犯罪情節確屬重大，公訴人認
    原審此部分量刑過輕，為有理由，應予撤銷改判；(2)原審認
    被告所犯上開恐嚇犯行係持扣案改造手槍所犯，但此為被告
    否認，又查無其他證據足以證明此部分被告係持扣案改造手
    槍所犯，已如上述，原審此部分認事用法，尚有未洽；(3)原
    審認定被告上開借款予馬先勤三萬元部分，係以每萬元一千
    五百元計算利息，依此計算，應預扣之第一期利息應為四千
    五百元，原審卻認定預扣八千元利息，又原審認定被告上開
    借款予陳豐陽五萬元部分，係以每萬元一千五百元計算利息
    ，依此計算，應預扣之第一期利息應為七千五百元，原審卻
    認定預扣八千元利息，均有違誤；(4)原審認被告上開販賣第
    一級毒品犯行，曾以行動電話門號0000000000號
    ，作為販毒聯絡工具，但依上開所列證據顯示，僅足證明證
    人徐震宇曾與上開被告持用之0000000000號行動
    電話聯絡購買海洛因，證人陳昱輝曾與被告持用０九一七開
    頭之行動電話門號聯絡，尚難證明上開行動電話門號000
    0000000號，曾作為販毒聯絡工具，原審此部分認定
    事實，亦有違誤；(5)原審於主文項下，關於未經許可持有改
    造手槍部分，未依法宣告沒收扣案改造手槍（原判決附表二
    編號八），卻誤予宣告沒收與該部分無關之原判決附表二編
    號七所示之本票；又關於販賣第一級毒品部分，本院查無證
    據足以證明扣案之含電話號碼0000000000號ＳＩ
    Ｍ卡一張之ＯＫＷＡＰ牌行動電話一支，與此部分犯罪有何
    關聯，原審亦未認定與此行動電話門號有關之犯罪事實，卻
    誤予宣告沒收；以上原審判決均有所違誤。上訴人即被告以
    否認上開販賣第一級毒品、恐嚇犯行為由、並對於上開持有
    改造手槍、重利犯行均上訴，逕指摘原判決不當，雖無理由
    ，檢察官以被告所犯係製造改造手槍（此部分詳下述）、常
    業重利、及原審關於販賣第一級毒品部分濫用刑法第五十九
    條為由，提起上訴，亦無理由，惟原判決既有上述可議之處
    ，仍屬無可維持，本院應將原判決撤銷改判。爰審酌被告之
    素行、犯罪之動機、目的係為得一己之厚利、販賣毒品海洛
    因之期間、次數、販賣毒品海洛因之所得財物、販賣毒品海
    洛因流通毒品之管道對社會治安、經濟所生危害非輕，並其
    持有可發射子彈具有殺傷力之改造手槍，對社會治安影響甚
    鉅，又被告貸放重利，對社會經濟危害非淺，且嗣後另行起
    意以恐嚇方式追討債務，及犯罪後之態度等一切情狀，分別
    量處如主文第二項所示之刑，並依修正前刑法第五十一條第
    五款之規定，定其應執行之刑，及依修正後刑法第四十二條
    第三項之規定，就所科處罰金刑部分，諭知易服勞役之折算
    標準。公訴人雖具體求刑被告應執行有期徒刑二十年，然因
    被告所犯販賣毒品次數共計十六次、所得僅一萬八千元，及
    被告僅持有改造手槍，又以言詞恐嚇被害人詹淨芬之犯罪手
    段及其所受損害，並所收受之上開利息等情，本院認本件被
    告應處如主文第二項所示之刑為適當，公訴人所請尚有未洽
    ，附此敘明。
五、扣案如附表二編號一所示之物除包裝袋外，為查獲之毒品，
    此有前開鑑定書在卷可憑，應依毒品危害防制條例第十八條
    第一項前段之規定，宣告沒收銷燬之，上開包裝袋二個為被
    告所有供其包裝上開毒品犯罪所用，扣案如附表二編號二、
    三所示之電子秤一台及夾鏈袋一包，分別為供被告秤量分裝
    以販賣第一級毒品所用之物，業依上開事證可認，均應依毒
    品危害防制條例第十九條第一項之規定宣告沒收。再如附表
    一所示被告販賣第一級毒品之所得共計一萬八千元（均未扣
    案），亦應依毒品危害防制條例第十九條第一項之規定宣告
    沒收，如全部或一部不能沒收時，應以被告之財產抵償之。
    又扣案如附表二編號七所示之可發射子彈具有殺傷力之改造
    手槍一支（含彈匣一個），為違禁物，應依刑法第三十八條
    第一項第一款之規定宣告沒收。扣案如附表二編號四至六所
    示之本票共三張，為被告所有，由被害人馬先勤、陳豐陽簽
    發作為借款擔保，為本件重利犯行所得之物，應依刑法第三
    十八條第一項第三款之規定宣告沒收。另扣案之如附表三所
    示之物，被告堅決否認與本案有關，且扣案之子彈經刑事警
    察局鑑定結果，認僅具子彈外型，不具底火、火藥，非為子
    彈之完整結構，不具殺傷力，此有該局九十五年七月二十七
    日刑鑑字第○九五○一○七九九三號函在卷可憑，扣案之侯
    舜源、陳豐陽駕駛執照亦非屬被告所有，且均無證據證明係
    供被告犯本件犯行所用之物，上開物品亦均非屬違禁物，爰
    均不予宣告沒收，併予敘明。
六、至公訴意旨另以：(1)被告於九十二年某月間，在臺中市○○
    路詳細地點不明之某玩具店購得前開仿ＦＮ廠半自動手槍製
    造之玩具手槍一把後，即攜回臺中縣豐原市○○里○○路二
    一一巷九六號八樓住處，以自備之車頭鑽（未扣案）將另一
    土造金屬槍管打通後，換裝於上開玩具手槍，而製造為具有
    殺傷力之槍枝，因認被告此部分涉犯修正前槍砲彈藥刀械管
    制條例第條第十一條第一項之製造可發射子彈具有殺傷力之
    改造手槍罪嫌；(2)另被告於不詳之時間、地點取得具有殺傷
    力之子彈一顆，於九十四年十一月間某日，至臺中縣豐原市
    ○○路二七一巷九弄二十八號陳豐陽住處，將上開子彈裝填
    於其所持有前開可發射子彈具有殺傷力之改造手槍後，射擊
    陳豐陽住處鐵門，而貫穿鐵門後擊碎屋內玻璃，以此加害陳
    豐陽身體、財產之方式恐嚇陳豐陽，致生危害陳豐陽之安全
    ，因認此部分涉犯槍砲彈藥刀械管制條例第條第十二條第四
    項之持有子彈罪嫌及刑法第三百零五條之恐嚇危害安全罪嫌
    ；(3)又被告於九十五年間某日，在臺中縣豐原市○○路南坑
    巷三三之三五號馬先勤住處，持前開可發射子彈具有殺傷力
    之改造手槍並以言詞向馬先勤恫稱：「你的命不值錢，要去
    找你的兒子、孫子」等加害馬先勤身體、財產之事，恐嚇馬
    先勤而危害馬先勤之安全，因認此部分亦涉犯刑法第三百零
    五條之恐嚇危害安全罪嫌；(4)又被告於以言詞恐嚇詹淨芬時
    ，係持前開可發射子彈具有殺傷力之改造手槍而為，依此部
    分起訴之犯罪事實，係認此部分除涉犯刑法第三百零五條之
    恐嚇危害安全罪嫌，亦涉犯未經許可持有可發射子彈具有殺
    傷力之改造手槍罪嫌；(5)另被告於起訴書附表二所示之時間
    、地點，以約定收取每月每萬元利息一千五百元至四千五百
    元而借貸現金，並預扣利息之方式，貸款予起訴書附表二所
    示之急需用錢之謝汶霏等人而收取與原本顯不相當之重利，
    因認此部分涉犯刑法第三百四十五條之常業重利罪嫌。惟按
    犯罪事實應依證據認定之，無證據不得認定犯罪事實；又不
    能證明被告犯罪，應諭知無罪之判決，刑事訴訟法第一百五
    十四條第二項、第三百零一條第一項分別定有明文。查：
  (一)本件公訴人認被告涉犯製造可發射子彈具有殺傷力之改造手
    槍罪嫌，無非以此部分之犯罪事實，業據被告於警詢及偵查
    中自白，且有查獲現場照片及前開刑事警察局槍彈鑑定書附
    卷可稽，復有扣案之仿ＦＮ廠半自動手槍換裝土造金屬槍管
    之改造手槍一把（槍枝管制編號：0000000000號
    ），為其主要之論據。然訊據被告則堅詞否認有何製造可發
    射子彈具有殺傷力之改造手槍犯行，辯稱：其買來時該把手
    槍狀況就是如此等語。按被告之自白，不得作為有罪判決之
    唯一證據，仍應調查其他必要之證據，以察其是否與事實相
    符，刑事訴訟法第一百五十六條第二項定有明文。經查，被
    告於警詢及檢察官偵查中固供陳：扣案改造手槍係其買回來
    自行以車頭鑽車通槍管改造等語（見臺灣臺中地方法院檢察
    署九十五年度偵字第九八六一號偵查卷第十一頁及臺中縣警
    察局豐原分局警卷第七頁），又於原審九十五年六月二十日
    準備程序訊問時稱：槍管是向人家買的，我買回來拆裝等語
    （見原審卷第十九頁），但自原審九十五年七月十四日之準
    備程序期日起，被告於原審及本院之審理過程，均否認曾車
    通、改造上開扣案之改造手槍，關於上開扣案改造手槍，究
    係被告「以車頭鑽車通槍管改造」、或係「購買槍管拆裝」
    、或係「買來時就是如此」？被告前後所述並不相同，其上
    開所述是否與事實相符，已有可疑，且本件員警在臺中縣豐
    原市○○里○○路二一一巷九六號八樓被告住處查獲被告時
    ，並未扣得任何被告所供陳之車頭鑽，此外，復查無其他積
    極之補強證據，足以證明被告對於上開扣案之改造手槍確曾
    施以任何之改造手段，又依刑事警察局上開槍彈鑑定書所載
    ，上開扣案之改造手槍一把，係由仿ＦＮ廠半自動手槍製造
    之槍枝換裝土造金屬槍管而成，固有上開改造手槍扣案及上
    開槍彈鑑定書附卷可稽，但此僅足以證明上開改造手槍遭查
    獲扣案時之現況，尚不足以證明上開扣案之改造手槍確係被
    告「以車頭鑽車通槍管改造」、或係「購買槍管拆裝」予以
    改造，亦不能以該扣案改造手槍之現況，及被告上開前後不
    同具有之瑕疵供述，遽為不利被告之認定，揭諸上開說明，
    被告此部分犯罪之積極證據既有不足，原應為無罪判決之諭
    知，然公訴人認其此部分之行為，如經成立犯罪，應與其前
    開經本院認定為有罪之持有可發射子彈具有殺傷力之改造手
    槍犯行，具有吸收犯之單純一罪關係，爰不另為無罪判決之
    諭知，併予敘明。
  (二)公訴人認被告有於九十四年十一月間某日，在臺中縣社皮路
    二七巷九弄二十八號陳豐陽住處前，持前開扣案可發射子彈
    具有殺傷力之改造手槍裝填其於不詳時間、地點所取得而持
    有之子彈一顆後，向陳豐陽住處鐵門射擊，造成子彈貫穿鐵
    門後擊碎屋內玻璃之危害陳豐陽身體、財產之方式，恐嚇陳
    豐陽；並認被告於九十五間某月某日，持前開扣案之改造手
    槍向馬先勤恫稱：「你的命不值錢，要去找你的兒子、孫子
    。」等危害馬先勤身體、財產言詞恐嚇馬先勤之犯罪嫌疑，
    無非以此部分之犯罪事實，業據證人陳豐陽、馬先勤於警詢
    及檢察官偵查中之供述，且有現場照片六張附卷可稽，為其
    主要之論據。然訊據被告堅決否認有何此部分犯行，辯稱：
    其並無持槍射擊陳豐陽家鐵門，也沒有恐嚇馬先勤等語。經
    查：
  (1)證人陳豐陽於檢察官偵查中證稱：被告有找其二次，其沒有
    錢給被告，第三次，被告有找其妻詹淨芬去后里對跟被告借
    錢不還的人開槍，並對詹淨芬說，沒有照規矩來的人下場就
    是這樣，後來，沒有隔多久，其家就被開槍，當天被告有先
    打電話給其妻詹淨芬說要找其，其想應該就是被告開的槍，
    隔天被告約其去豐南國中，看要如何處理，但沒有問被告槍
    是何人開的等語明確，是證人陳豐陽此部分證詞，關於被告
    找其妻詹淨芬去后里部分，依其所述情節，並非其親身經歷
    ，應係轉述聽聞他人之陳述，關於上開被告開槍之陳述，顯
    係證人臆測之詞，況如依證人陳豐陽所述被告先前即已找證
    人陳豐陽之妻詹淨芬討債，並在詹淨芬面前開槍示警，是如
    確係被告開槍射擊證人陳豐陽家鐵門，何以證人陳豐陽嗣後
    與被告見面時，被告均未曾為任何表示，又證人陳豐陽住處
    鐵門有彈孔且屋內玻璃碎裂，惟員警據報前往查證時，均未
    在證人陳豐陽屋內扣得任何遭射擊後之彈頭，且證人陳豐陽
    之女於檢察官偵查中亦證稱是其下樓時看見樓下鐵門破一個
    洞、玻璃全部破掉後，才通知其父證人陳豐陽與母詹淨芬等
    語，是以如確係遭被告開槍射擊，則屋內之人應會聽見子彈
    發射及玻璃碎裂之聲音，何以均無人於被告射擊時發現遭射
    擊，是證人陳豐陽所述亦屬有疑。此外，復查無其他證據證
    明被告確有持前開可發射子彈具有殺傷力之改造裝填子彈後
    射擊證人陳豐陽住處，尚難僅憑證人陳豐陽此部分有瑕疵之
    指訴，遽認被告有此部分犯行。
  (2)又證人馬先勤於檢察官偵查中證稱：「（問：乙○○是否曾
    經拿槍恐嚇你？）答：他是把槍拿出來拿在手上給我看，沒
    有比著我，說我的命不值錢，要去找我的兒子、我的孫子，
    他沒有說不還錢要殺我全家的話。」等語明確，且證人馬先
    勤於同時亦證稱：「（問：乙○○拿槍出來這件事有沒有其
    他的人可以證明？）答：當時好像只有我跟他在場而已，我
    還以為是玩具手槍，還跟他開玩笑說要射就射準一點。」等
    語明確，是依證人馬先勤上開證述，其並無任何遭被告持槍
    並以言詞恐嚇如不還錢要殺害證人馬先勤或其家人之情事，
    況且證人馬先勤於當時既以為是玩具槍、亦能與被告開玩笑
    ，顯見證人馬先勤並無遭被告恐嚇而心生畏懼之情形，亦不
    能確定被告當時是否確實持有管制之槍械。揭諸上開說明，
    被告上開部分犯罪之積極證據既有不足，原應為無罪判決之
    諭知，然公訴人認其此部分之行為，如經成立犯罪，應與其
    前開經本院認定為有罪之恐嚇危害安全及未經許可持有改造
    手槍罪犯行，分別具有連續犯之裁判上一罪關係、或實質上
    一罪關係，爰不另為無罪判決之諭知，亦併敘明。
  (三)公訴人認又被告於以言詞恐嚇詹淨芬時，係持上開可發射子
    彈具有殺傷力之改造手槍而為，依此部分起訴之犯罪事實，
    係認此部分除涉犯刑法第三百零五條之恐嚇危害安全罪嫌，
    亦涉犯未經許可持有可發射子彈具有殺傷力之改造手槍罪嫌
    ，無非係以證人詹靜芬之證述惟其論據，然查，證人詹淨芬
    雖證稱：被告上開以言詞恐嚇當時另持類似扣案手槍亂比等
    語，但不能確定該槍即係扣案改造手槍，又查無證據足以證
    明證人詹淨芬所述槍械即係扣案改造手槍、或該槍械具有殺
    傷力，基於罪證有疑，利於被告之原則，應認定被告當時係
    持不具殺傷力之具手槍形狀之物一把，已如上述，公訴人所
    指被告此部分持上開扣案改造手槍之犯行，即屬無從證明，
    原應為無罪判決之諭知，然公訴人認其此部分之行為，如經
    成立犯罪，應與其前開經本院認定為有罪之未經許可持有改
    造手槍犯行，具有實質上一罪關係，爰不另為無罪判決之諭
    知，亦併敘明。
  (四)公訴人認被告就謝汶霏、呂令娥、張仁媛、孫傳驊等人部分
    亦涉犯重利犯嫌，無非以此部分之犯罪事實，業據被告自白
    ，且有本票附卷可稽，為其主要之論據。然查，被告於原審
    準備程序訊問時，對於被訴「以約定收取每月每萬元利息一
    千五百元至四千五百元而借貸現金，並預扣利息之方式，貸
    款予附表二所示之急需用錢之謝汶霏等人而收取與原本顯不
    相當之重利」之常業重利犯行，固供稱認罪自白，但同一庭
    期卻供述：謝汶霏借五萬元，扣除第一期利息拿了四萬五千
    元，呂令娥借三萬元沒有扣第一期利息，孫傳驊借九千元，
    沒有扣利息等語（見原審卷第二十頁），關於謝汶霏部分所
    述情節係每萬元收取一千元之利息，關於呂令娥部分係稱未
    預扣第一期利息，關於孫傳驊部分則稱沒有扣利息，皆與其
    關於起訴事實認罪自白之內容不相同，其於原審所為上開認
    罪自白是否與事實相符即有可疑，又其辯護人在原審亦始終
    為被告辯護稱：公訴人未舉證證明此部分借款人有何急迫、
    輕率、無經驗之情形，辯護人在本院又為被告辯護稱：無常
    業之犯意等語，所以，被告在原審關於被訴常業重利犯行部
    分，是否確已認罪自白，尚有不明，而扣案之本票，僅足認
    定謝汶霏、呂令娥、張仁媛、孫傳驊等人有向被告借款並簽
    發本票供擔保，尚不足以認定謝汶霏、呂令娥、張仁媛、孫
    傳驊等人向被告借款時有何急迫、輕率、無經驗之情形，又
    證人謝汶霏、呂令娥、張仁媛、孫傳驊等人於警詢、檢察官
    偵查中均未曾到庭作證陳述其等向被告借款有何急迫、輕率
    、無經驗之情形，此外，復查無其他積極證據證明謝汶霏、
    呂令娥、張仁媛、孫傳驊等人係於急迫、輕率、無經驗之情
    形下向被告借款而支付重利，自難僅憑被告上開具有瑕疵之
    自白，即為被告不利之認定，被告此部分犯罪之積極證據既
    有不足，原應為無罪判決之諭知，然公訴人認其此部分之行
    為，如經成立犯罪，應與其前開經本院認定為有罪之重利犯
    行，具有常業犯之實質上一罪、或連續犯之裁判上一罪關係
    ，爰不另為無罪判決之諭知，附此敘明。
據上論結，應依刑事訴訟法第三百六十九條第一項前段、第三百
六十四條、第二百九十九條第一項前段、第三百條，槍砲彈藥刀
械管制條例第八條第四項，毒品危害防制條例第四條第一項、第
十八條第一項前段、第十九條第一項，刑法第二條第一項前、後
段、刑法修正前第五十六條、第三百四十四條、第三百零五條、
修正前第三十三條第五款、第五十九條、修正前第五十一條第五
款、修正後第四十二條第三項前段、第三十八條第一項第一、三
款，刑法施行法第一條之一，判決如主文。
本案經檢察官甲○○到庭執行職務。
中　　華　　民　　國　　96　　年　　4 　　月　　17　　日
            刑事第九庭  審判長法　官　陳  筱  珮
                              法　官　鄭  永  玉
                              法　官　余  仕  明
上列正本證明與原本無異。
恐嚇部分不得上訴；重利部分檢察官得上訴，被告不得上訴。
其餘部分得上訴。
如不服本判決應於收受送達後十日內向本院提出上訴書狀，其未
敘述上訴之理由者並得於提起上訴後十日內向本院補提理由書（
均須按他造當事人之人數附繕本）。
                              書記官  林  玉  惠
中　　華　　民　　國　　96　　年　　4 　　月　　18  　日
【附錄論罪科刑法條】
毒品危害防制條例第四條第一項：
製造、運輸、販賣第一級毒品者，處死刑或無期徒刑；處無期徒
刑者，得併科新臺幣一千萬元以下罰金。
槍砲彈藥刀械管制條例第八條第一項、第四項：
未經許可，製造、販賣或運輸鋼筆槍、瓦斯槍、麻醉槍、獵槍、
空氣槍或第四條第一項第一款所定其他可發射金屬或子彈具有殺
傷力之各式槍砲者，處無期徒刑或五年以上有期徒刑，併科新臺
幣一千萬元以下罰金。
未經許可，持有、寄藏或意圖販賣而陳列第一項所列槍枝者，處
三年以上十年以下有期徒刑，併科新臺幣七百萬元以下罰金。
刑法第三百零五條：
以加害生命、身體、自由、名譽、財產之事，恐嚇他人致生危害
於安全者，處二年以下有期徒刑、拘役或三百元以下罰金。
刑法第三百四十四條：
乘他人急迫、輕率或無經驗貸以金錢或其他物品，而取得與原本
顯不相當之重利者，處一年以下有期徒刑、拘役或科或併科一千
元以下罰金。
附表一：（被告連續販賣第一級毒品海洛因部分）
┌──┬────┬────────┬────────────┬─────┐
│編號│販賣對象│販賣時間、地點  │  販賣數量、次數及價格  │ 所得財物 │
├──┼────┼────────┼────────────┼─────┤
│一  │黃如津  │94年期間，二次均│一千元之海洛因：二次。  │總計二千元│
│    │        │在臺中縣豐原市永│                        │          │
│    │        │康路「楓采汽車旅│                        │          │
│    │        │館」前。        │                        │          │
├──┼────┼────────┼────────────┼─────┤
│二  │陳昱輝  │94年12月某日起至│每次一千元之海洛因共買六│總計六千元│
│    │        │95年1月農曆過年 │次。                    │          │
│    │        │前，共購買六次（│                        │          │
│    │        │在臺中縣豐原市詳│                        │          │
│    │        │細地址不明之地點│                        │          │
│    │        │）。            │                        │          │
├──┼────┼────────┼────────────┼─────┤
│三  │徐震宇  │自94年12月某日起│(1)一千元之海洛因（第一次│總計一萬元│
│    │        │至95年1月23日止 │  至第七次）。          │（第八次交│
│    │        │共八次（約每三天│(2)五千元之海洛因：95年1 │易徐震宇僅│
│    │        │向乙○○購買一次│  月23日第八次交易。    │先交付三千│
│    │        │，除最後一次係購│                        │元，尚欠廖│
│    │        │買五千元外，其餘│                        │韋丞二千元│
│    │        │七次均係購買一千│                        │未付，即遭│
│    │        │元）（除最後一次│                        │警查獲）  │
│    │        │在臺中縣豐原市三│                        │          │
│    │        │豐路上「真正好旅│                        │          │
│    │        │館」交易外，其餘│                        │          │
│    │        │均在臺中縣豐原市│                        │          │
│    │        │詳細地址不明地點│                        │          │
│    │        │交易）。        │                        │          │
├──┴────┴────────┴────────────┴─────┤
│交易所得共計：一萬八千元                                              │
└───────────────────────────────────┘
附表二：
一、海洛因二包（共計淨重九‧二一公克、空包裝總重一‧一八
    公克）。
二、電子秤一台（供被告販賣第一級毒品所用）。
三、夾鏈袋一包（供被告販賣第一級毒品所用）。
四、票號一五四二九五號、票面金額二十五萬元之本票一張（發
    票人馬先勤，係被告重利犯行所得之物）。
五、票號ＷＧ0000000號、票面金額十五萬元之本票一張
    （發票人馬先勤，係被告重利犯行所得之物）。
六、票號ＷＧ0000000號、票面金額二十五萬元之本票一
    張（發票人陳豐陽，係被告重利犯行所得之物）。
七、仿ＦＮ廠半自動手槍換裝土造金屬槍管之改造手槍（槍枝管
    制編號：0000000000號）一支（含彈匣一個）。
附表三：
一、擦槍工具一組。
二、ＭＯＴＯＲＯＬＡ  Ｖ６０ｉ行動電話一支。
三、ＯＫＷＡＰ牌行動電話一支（含電話號碼00000000
    00號ＳＩＭ卡一張）。
四、中華電信ＳＩＭ卡（ＬＫＥ○四七Ｄ○五七七五八號）一張
    。
五、和信電信ＳＩＭ卡（00000000000000號）一
    張。
六、支票存款送金簿一本。
七、商業本票簿一本。
八、本票（票號分別為一五四二九二號、ＷＧ0000000號
    、ＷＧ0000000號、ＷＧ0000000號、ＷＧ0
    000000號）共五張。
九、放款資料袋十九袋。
十、帳冊四本。
十一、侯舜源普通自小客車駕駛執照一張。
十二、陳豐陽普通自小客車駕駛執照一張。
十三、存摺一本。
十四、馬先勤身分證一枚（已經被害人領回）。
十五、不具殺傷力之道具子彈一顆。
